臺灣新北地方法院刑事判決
111年度訴字第1020號
公  訴  人  臺灣新北地方檢察署檢察官
被      告  陳威諭




選任辯護人  謝宗安律師(法扶律師)
上列被告因違反毒品危害防制條例案件，經檢察官提起公訴（11
1年度偵字第15726號），本院判決如下：
    主  文
陳威諭共同販賣第二級毒品，未遂，處有期徒刑貳年拾月。
扣案如附表編號1所示之物沒收銷燬；未扣案如附表編號2所示之
物沒收，於全部或一部不能沒收或不宜執行沒收時，追徵其價額
。
    事  實
陳威諭明知甲基安非他命係毒品危害防制條例所列管之第二級毒
品，依法不得販賣，竟與真實姓名年籍不詳、綽號「阿龍」之成
年男子，共同基於販賣第二級毒品以營利之犯意，於民國111年3
月9日16時許，在新北市三峽區，由「阿龍」指示陳威諭販毒之
管道及價金，再由陳威諭利用其所有如附表編號2所示之行動電
話連結網際網路登入通訊軟體LINE，使用暱稱「智軒」帳號，於
LINE群組「北部交友」發送「有人要(糖果圖示)(糖果圖示)(糖
果圖示)(糖果圖示)？」等暗示販售毒品之訊息。適新北市政府
警察局新莊分局員警於執行網路巡邏時發現上開訊息，便喬裝買
家使用通訊軟體WeChat與陳威諭聯繫交易毒品事宜，並談妥以新
臺幣（下同）5,000元購買甲基安非他命2公克。嗣陳威諭於同日
16時20分許，抵達新北市○○區○○路00巷0號與員警交易，於交付
如附表編號1所示之甲基安非他命予喬裝買家員警，並自喬裝買
家員警處取得5,000元之際，員警旋即表明身分，當場逮捕陳威
諭而未遂，並扣得如附表所示之物，始悉上情。
    理  由
壹、程序事項　
  　按被告以外之人於審判外之陳述，雖不符刑事訴訟法第159
    條之1至第159條之4之規定，而經當事人於審判程序同意作
    為證據，法院審酌該言詞陳述或書面陳述作成時之情況，認
    為適當者，亦得為證據，刑事訴訟法第159條之5第1項定有
    明文。查本判決所引用以下審判外作成之相關供述證據，公
    訴人、被告陳威諭及辯護人於本院審理程序均表示同意有證
    據能力【見本院111年度訴字第1020號卷(下稱本院卷)第113
    頁】，本院審酌上開供述證據資料作成或取得時狀況，並無
    違法不當及證明力明顯過低之瑕疵，認以之作為證據應屬適
    當；其餘資以認定本案犯罪事實之非供述證據，亦查無違反
    法定程序取得之情形，依刑事訴訟法第158條之4之反面解釋
    ，亦有證據能力。
貳、實體事項
一、認定犯罪事實所憑之證據及理由：　　
  ㈠上開犯罪事實，業據被告於警詢、偵訊及本院準備程序及審
    理時坦認不諱【見臺灣新北地方檢察署111年度偵字第15726
    號卷（下稱偵卷）第17至23頁、第79至81頁；本院卷第85至
    86頁、第113至116頁】，並有新北市政府警察局新莊分局福
    營派出所警員職務報告、現場交易譯文、通訊軟體LINE、We
    Chat語音對話譯文、對話紀錄截圖、新北市政府警察局新莊
    分局搜索扣押筆錄暨扣押物品目錄表、查獲現場暨扣案物照
    片及臺北榮民總醫院111年4月26日北榮毒鑑字第C0000000號
    毒品成分鑑定書附卷可參（見偵卷第25頁、第27頁、第29至
    32頁、第37至41頁、第53至62頁、第97頁），足徵被告上開
    任意性之自白與事實相符，堪以採信。
　㈡按甲基安非他命係毒品危害防制條例所定之第二級毒品，物
    稀價昂，其持有販賣者，政府查緝甚嚴，苟非有利可圖，當
    不願甘冒法律制裁之風險，而予販賣；又按販賣毒品乃違法
    行為，非可公然為之，亦無公定價格，容易分裝並增減份量
    ，而每次買賣之價量，輒因買賣雙方關係之深淺、資力、需
    求量及對行情之認知、來源是否充裕、查緝是否嚴緊、購買
    者被查獲時供出購買對象之風險評估等因素，而異其標準，
    非可一概而論，而販賣毒品之利得，除被告坦承犯行或價量
    俱臻明確外，委難察得實情，販賣之人從價差或量差中牟利
    之方式雖異，其意圖營利之販賣行為則同一，職是之故，即
    使未經查得實際販賣之利得，但除非別有事證，足認係按同
    一價量委買或轉售，確未牟利外，尚難執此遽認非法販賣之
    證據有所未足，而諉無營利之意思，或阻卻販賣犯行之追訴
    （最高法院87年度台上字第3164號、89年度台上字第5786號
    判決意旨參照）。查被告與喬裝買家員警非至親，倘非有利
    可圖，自無平白甘冒觸犯重罪之風險而交付甲基安非他命之
    理，佐以被告於審理時供稱：其以3,000元之價格向綽號「
    阿龍」購買甲基安非他命2公克，嗣與「阿龍」謀議將其施
    用部分所餘之甲基安非他命以5,000元之價格販賣與喬裝買
    家員警，並將販賣毒品所得部分報酬1,000元分與「阿龍」
    等語明確（見本院卷第114至115頁），是被告主觀上確有從
    中賺取買賣價差或量差以營利之意圖，要無疑義。
　㈢綜上所述，本案事證已臻明確，被告犯行堪以認定，應依法
    論科。
二、論罪科刑：
　㈠按甲基安非他命屬毒品危害防制條例第2條第2項第2款所定之
    第二級毒品，不得非法販賣。又按刑事偵查技術上所謂之「
    釣魚」，係指對於原已犯罪或具有犯罪故意之人，以設計引
    誘之方式，迎合其要求，使其暴露犯罪事證，再加以逮捕或
    偵辦者而言。此乃純屬偵查犯罪技巧之範疇，並未違反憲法
    對於基本人權之保障，且於公共利益之維護有其必要性。警
    方為求破案，授意執勤員警佯裝購毒而與毒販聯繫，經毒販
    允諾，依約攜帶毒品交付予佯裝購毒之人，旋為埋伏員警當
    場查獲者，於此誘捕偵查案件，販毒者雖有販毒之故意，且
    依約攜帶毒品前往交付，並已著手實施販毒之行為，然因係
    受警員引誘偽稱欲購買毒品，警員原無買受毒品之意思，其
    虛與買賣毒品，意在辦案，以求人贓俱獲，伺機逮捕，實際
    上不能真正完成買賣毒品之行為，而應僅論以販賣毒品未遂
    罪（最高法院85年度第4次刑庭會議決議參照）。查被告透
    過通訊軟體LINE、WeChat向員警兜售甲基安非他命，本即有
    販賣第二級毒品之犯意，警方僅係以引誘之方式使被告暴露
    犯罪事證，乃機會提供型之合法誘捕行為，與犯意誘發型之
    陷害教唆有別。又被告已著手實施販賣第二級毒品之行為，
    惟因員警並無購買毒品之真意，故事實上不能完成犯行，故
    被告前開行為，僅應論以販賣未遂罪。是核被告所為，係犯
    毒品危害防制條例第4條第6項、第2項之販賣第二級毒品未
    遂罪。又被告販賣甲基安非他命前持有甲基安非他命之低度
    行為，為其事後販賣甲基安非他命之高度行為所吸收，不另
    論罪。
  ㈡被告與綽號「阿龍」之人就上開犯行，有犯意聯絡及行為分
    擔，為共同正犯。 
  ㈢被告已著手於販賣毒品犯行之實行而不遂，為未遂犯，爰依
    刑法第25條第2項規定減輕其刑。 
  ㈣又按犯毒品危害防制條例第4條至第8條之罪，於偵查及歷次
    審判中均自白者，減輕其刑，毒品危害防制條例第17條第2
    項定有明文。經查，被告分別於警詢、偵訊、本院準備程序
    及審理中，就其販賣第二級毒品未遂之犯行自白犯罪，業如
    前述，揆諸前開說明，爰依毒品危害防制條例第17條第2項
    規定，減輕其刑，並依法遞減之。
  ㈤另按犯毒品危害防制條例第4條至第8條、第10條或第11條之
    罪，供出毒品來源，因而查獲其他正犯或共犯者，減輕或免
    除其刑，同條例第17條第1項亦有明文。查被告為警查獲後
    ，固於警詢及偵查中供陳本案毒品來源為綽號「阿龍」之人
    ，惟因被告未能提供「阿龍」之真實姓名年籍資料，致檢警
    無從追查等情，此有新北市政府警察局新莊分局111年9月30
    日新北警莊刑字第1114075620號函暨檢附職務報告存卷可參
    （見本院卷第68之1至68之3頁），是偵查機關未據被告之供
    出毒品來源而查獲共犯，自無適用毒品危害防制條例第17條
    第1項減免刑責之餘地，附此敘明。
  ㈥復按刑法第59條規定犯罪之情狀顯可憫恕，認科以最低度刑
    仍嫌過重者，得酌量減輕其刑，此雖為法院依法得行使裁量
    之事項，然非漫無限制，必須犯罪另有特殊之原因、環境、
    情狀，在客觀上足以引起一般之同情而顯可憫恕，認為即予
    宣告法定最低度之刑，猶嫌過重者，始有其適用。是以，為
    此項裁量減輕其刑時，必須就被告全部犯罪情狀予以審酌，
    在客觀上是否有足以引起一般之同情而顯可憫恕之情形，始
    謂適法；又刑法第59條所規定之酌量減輕其刑，係裁判上之
    減輕，必以犯罪之情狀可憫恕，認為宣告法定最低度之刑猶
    嫌過重者，始有其適用；如別有法定減輕之事由，應先依法
    定減輕事由減輕其刑後，猶嫌過重時，始得為之；若有2 種
    以上法定減輕事由，仍應先依法定減輕事由遞減其刑後，猶
    嫌過重時，始得再依刑法第59條規定酌減其刑（最高法院10
    5年度台上字第952號、102年度台上字第3444號判決意旨參
    照）。又毒品危害防制條例第4條第2項於109年1月15日修正
    、於109年7月15日施行，並提高販賣第二級毒品罪之法定刑
    ，其修正理由表明「依近年來查獲案件之數據顯示，製造、
    運輸、販賣第二級毒品之行為有明顯增加趨勢，致施用第二
    級毒品之人口隨之增加，為加強遏阻此類行為，爰修正第2
    項規定，將製造、運輸、販賣第二級毒品之最低法定刑提高
    為10年有期徒刑」，足見立法者透過修法以提高販賣第二級
    毒品罪刑責之立法目的。本於權力分立及司法節制，裁判者
    自不宜無視該立法意旨，而於個案恣意以刑法第59條寬減被
    告應負刑責，以維法律安定與尊嚴。查被告所犯上開販賣第
    二級毒品罪之最低法定刑為10年以上有期徒刑，因犯罪尚屬
    未遂及於偵查及審判中均自白犯行，業經依刑法第25條第2
    項、毒品危害防制條例第17條第2項之規定遞減輕其刑，已
    就實際販賣毒品之情節、數量、惡性及所生危害，就其處斷
    刑為適當調整，核無情輕法重之情形，應無適用刑法第59條
    之規定酌量減輕其刑之餘地，是辯護人執此請求酌減其刑，
    尚非有據。
  ㈦爰審酌被告前於105年間，因販賣毒品案件，經本院以105 年
    度訴字第647號判決判處有期徒刑1年10月，嗣經臺灣高等法
    院以106年度上訴字第984號判決駁回上訴確定；於105年間
    ，因販賣毒品案件，經本院以105年度訴字第1002號判決判
    處應執行有期徒刑2年4月確定，此有臺灣高等法院被告前案
    紀錄表在卷可稽，詎猶不知悔改，不思努力進取獲取所需，
    為圖一己之私利，明知毒品具有成癮性、濫用性，對社會深
    具危害，仍與綽號「阿龍」之人謀議販賣第二級毒品牟利，
    將造成毒品流通且助長泛濫，危害社會治安，所為實屬不該
    ；惟念其犯罪後坦承犯行，態度尚可，且本案因員警即時查
    獲而未遂，幸未成實害，兼衡其犯罪動機、目的、手段、欲
    販賣毒品之數量，被告自述國中畢業之智識程度、入監前從
    事作業員工作、月入約50,000元、無須扶養他人、經濟狀況
    勉持之家庭生活經濟狀況(見本院卷第117頁)等一切情狀，
    量處如主文所示之刑，以資懲儆。
三、沒收：
  ㈠扣案如附表編號1所示之物，屬查獲之第二級毒品，不問屬於
    犯罪行為人與否，應依毒品危害防制條例第18條第1項前段
    ，宣告沒收銷燬；另扣案之盛裝前開第二級毒品甲基安非他
    命之包裝袋，因沾附有該盛裝之毒品難以完全析離，爰併依
    毒品危害防制條例第18條第1項前段規定沒收銷燬；至因鑑
    驗耗盡之甲基安非他命既已滅失，自無庸再為沒收銷燬之諭
    知。
  ㈡未扣案如附表編號2所示之行動電話1支，為被告所有供其聯
    繫本案販賣第二級毒品犯行所用，業據被告供承明確（見本
    院卷第115頁），爰依毒品危害防制條例第19條第1項、刑法
    第38條第4項規定，宣告沒收，於全部或一部不能沒收或不
    宜執行沒收時，追徵其價額。
  ㈢末按倘行為人原即有販賣毒品營利之犯意，而其交易未完成
    ，係遭司法警察（官）於調查時，以辦案技巧，備款佯稱有
    意購買毒品，進而查獲者，因該款實係供調查證據所使用之
    工具，顯非行為人因犯罪所得之財物，自不生沒收問題，斯
    亦不待言（最高法院96年度台上字第175號判決意旨參照）
    。查本案係員警以釣魚方式之偵辦技巧佯裝買家，向被告購
    買甲基安非他命，員警交與被告買賣毒品價金5,000元，係
    供辦案所使用之工具，且已返還員警，業據被告供陳在卷(
    見偵卷第19頁)，且有上揭扣押物品目錄表附卷足稽(見偵卷
    第41頁)，並非被告犯罪所得之財物，自不得宣告沒收追徵
    ，併此敘明。 
據上論斷，應依刑事訴訟法第299條第1項前段，判決如主文。
本案經檢察官李冠輝偵查起訴，檢察官林蔚宣到庭執行職務。
中　　華　　民　　國　　111 　年　　11 　　月　30　　日
                  刑事第十八庭  審判長法　官　詹蕙嘉
　　　　　　　　　
　　　　　　　　　　　　　　　　　　　法　官　劉明潔
　　　　　　　　　
　　　　　　　　　　　　　　　　　　　法　官　施函妤
上列正本證明與原本無異。
如不服本判決應於收受判決後20日內向本院提出上訴書狀，並應
敘述具體理由；其未敘述上訴理由者，應於上訴期間屆滿後20日
內向本院補提理由書（均須按他造當事人之人數附繕本）「切勿
逕送上級法院」。
　　　　　　　　　　　　　　　　　　　書記官  謝昀真
中　　華　　民　　國　　111 　年　　12　　月　　2 　　日

附錄本案論罪科刑法條全文：
毒品危害防制條例第4條
製造、運輸、販賣第一級毒品者，處死刑或無期徒刑；處無期徒
刑者，得併科新臺幣3千萬元以下罰金。
製造、運輸、販賣第二級毒品者，處無期徒刑或10年以上有期徒
刑，得併科新臺幣1千5百萬元以下罰金。
製造、運輸、販賣第三級毒品者，處7年以上有期徒刑，得併科
新臺幣1千萬元以下罰金。
製造、運輸、販賣第四級毒品者，處5年以上12年以下有期徒刑
，得併科新臺幣5百萬元以下罰金。
製造、運輸、販賣專供製造或施用毒品之器具者，處1年以上7年
以下有期徒刑，得併科新臺幣1百50萬元以下罰金。
前五項之未遂犯罰之。

附表：　　　　　
編號 扣押物品名稱 數量 備註 1 甲基安非他命 (白色或透明晶體) (含包裝袋1個) 1包 檢出甲基安非他命成分，驗前淨重1.6913公克，因鑑驗取樣0.0022公克，驗餘淨重1.6891公克 2 未扣案行動電話 （門號0000000000號SIM卡1張） 1支 OPPO廠牌